臺灣花蓮地方法院刑事判決　　　　　　　100年度易字第443號
公　訴　人　臺灣花蓮地方法院檢察署檢察官
被　　　告　林榮正
　　　　　　林美麗
上列被告因詐欺案件，經檢察官提起公訴（100年度偵字第2127
號），被告就被訴事實為有罪之陳述，本院合議庭裁定由受命法
官獨任進行簡式審判程序審理，茲判決如下：
    主      文
林榮正幫助意圖為自己不法之所有，以詐術使人將本人之物交付
，處罰金新臺幣參萬元，如易服勞役，以新臺幣壹仟元折算臺日
。
林美麗幫助意圖為自己不法之所有，以詐術使人將本人之物交付
，處罰金新臺幣肆萬元，如易服勞役，以新臺幣壹仟元折算壹日
。
    事  實
一、林榮正得預見提供自己行動電話門號予他人使用，可能幫助
    他人掩飾身分作為詐欺犯罪之用，竟不違反其本意，基於幫
    助詐欺之不確定故意，於民國99年7月6日某時，在花蓮縣環
    球通訊行內，申辦遠傳電信股份有限公司（下稱遠傳電信）
    預付卡門號0000000000號行動電話，取得晶片卡後，即以不
    詳金額販售予真實姓名、年籍不詳之成年男子，任由該男子
    所屬或轉手之詐騙集團作為詐欺取財之工具，而得以掩飾身
    份。嗣詐騙集團所屬成員意圖為自己不法之所有，基於詐欺
    取財之犯意，佯稱係「茂農貿易有限公司」負責人「彭檀淯
    」，先於 99年9月間，持上開0000000000號電話向李政潔訂
    購花生，並依約付款，俟取得李政潔信任後，於同年10月至
    11月間即陸續以上開0000000000號電話向李政潔訛稱訂購花
    生，致李政潔不疑有詐，分批將總價新臺幣（下同）349,00
    4元之花生寄往 「彭檀淯」指定之地點，惟「彭檀淯」嗣後
    並未依約付款，且上開0000000000號電話亦已停話，李政潔
    始知受騙。
二、林美麗得預見提供自己行動電話門號予他人使用，可能幫助
    他人掩飾身分作為詐欺犯罪之用，竟不違反其本意，基於幫
    助詐欺之不確定故意，於 99年9月至10月間，在其花蓮縣秀
    林鄉佳民村2鄰佳民19之1號之住處附近，將身分證與健保卡
    ，及已簽立其姓名之臺灣大哥大預付卡申請書，以2,500 元
    之代價，提供予真實姓名年籍不詳、綽號「阿輝」之成年男
    子及其所屬之詐騙集團成員使用。嗣該詐騙集團先推由某不
    詳姓名年籍之成員，於99年11月13日，在臺北市信義區○○
    ○路之臺灣大哥大股份有限公司光復南路直營店內，持上揭
    身分證、健保卡、臺灣大哥大預付卡申請書等文件，以林美
    麗之名義申辦門號0000000000號之行動電話後，嗣該詐騙集
    團之成員承前不法所有之意圖，佯稱係「茂農貿易有限公司
    」負責人「彭檀淯」，於99年11月15日，以上開0000000000
    號電話向李政潔訛稱訂購花生，致李政潔不疑有詐，將價格
    為67,700元之花生寄往「彭檀淯」指定之地點，惟「彭檀淯
    」嗣後所支付之支票無法兌現，且上開0000000000號電話亦
    無法聯繫，李政潔始知受騙。經李政潔報警處理，員警循線
    追查，始悉上情。
三、案經李政潔訴由雲林縣警察局西螺分局報告臺灣雲林地方法
    院檢察署檢察官呈請臺灣高等法院檢察署檢察長核轉臺灣花
    蓮地方法院檢察署檢察官偵查起訴。
    理  由
一、本案被告林榮正、林美麗所犯係死刑、無期徒刑、最輕本刑
    為3 年以上有期徒刑以外之罪，其於準備程序中就被訴事實
    為有罪之陳述，經本院告知簡式審判程序之旨，並聽取公訴
    人、被告之意見後，經合議庭裁定由受命法官獨任進行簡式
    審判程序，合先敘明。
二、訊據被告林榮正、林美麗於本院審理時坦承上情不諱，核與
    被害人李政潔於警詢、偵查中指訴其遭詐騙之情節相符，此
    外並有遠傳電信0000000000號預付卡客戶資料卡暨其雙向通
    聯紀錄、臺灣大哥大預付卡0000000000號申請書暨其雙向通
    聯紀錄（見臺灣雲林地方法院檢察署100年度偵字第489號卷
    第 107頁、第91頁、93至95頁）、被害人李政潔郵政存簿儲
    金簿影本 5紙附卷可稽，參諸行動電話門號申請並無任何特
    殊之資格限制，一般民眾皆可提出身分證明申辦，且可於不
    同之電信公司申請數個門號使用，此屬眾所周知之事實，是
    依一般人之社會生活經驗，若見他人不自行申辦行動電話門
    號，衡情應可知悉被蒐集之門號可能會被利用作為犯罪工具
    ，以逃避警方之查緝。而利用他人行動電話門號及帳戶從事
    詐欺取財方式，早為傳播媒體廣為報導，是被告 2人自可預
    見提供自己行動電話門號予他人使用，可能幫助犯罪集團為
    詐欺取財犯行，竟仍申辦前開行動電話門號提供姓名年籍不
    詳之人使用，足認被告 2人確有幫助他人詐欺取財之不確定
    故意至明。本件事證明確，被告 2人犯行洵堪認定，應依法
    論科。
三、按幫助犯之成立，主觀上行為人須有幫助故意，客觀上須有
    幫助行為，亦即需對於犯罪與正犯有共同之認識，而以幫助
    之意思，對於正犯資以助力，而未參與實施犯罪之行為者而
    言。被告2人將所申辦之行動電話門號SIM卡提供予犯罪集團
    成員，以供渠等詐騙他人之工具使用，雖無證據足認被告 2
    人與該犯罪集團成員有何詐欺行為之犯意聯絡或參與詐欺取
    財構成要件行為之分擔，但其提供行動電話門號 SIM卡予他
    人，供為犯罪集團遂行詐欺取財犯行過程中與被害人聯絡之
    工具使用，係提供詐欺取財構成要件以外之助力，核被告 2
    人所為均係犯刑法第30條第1項前段、第339條第 1項詐欺取
    財罪之幫助犯，並均依刑法第30條第2項規定減輕其刑。
四、爰審酌被告林榮正素無前科，素行尚佳；被告林美麗前因違
    反臺灣地區與大陸地區人民關係條例案件，經本院判處有期
    徒刑2月確定，經執行徒刑易服社會勞動，甫於100年10月25
    日執行完畢（不構成累犯），素行欠佳，有臺灣高等法院被
    告前案紀錄表在卷可查，渠等為貪圖不法利益，竟提供行動
    電話門號予詐欺集團使用，助長詐騙財產犯罪之風氣，造成
    無辜民眾受騙而受有金錢損失，並使執法人員難以追查該詐
    騙集團之真實身分，影響社會治安，殊不足取，惟念被告 2
    人犯罪之動機均係因無穩定工作，生活經濟困難，行為之手
    段係出於不確定故意，惡性尚非重大；又被告 2人畢竟未參
    與實行本件詐欺罪之構成要件行為，對於正犯之行為欠缺掌
    控性，其可罰性之基礎乃限於被告不確定之幫助犯意之惡性
    ，自與正犯實際詐得之金額較無關連，尚不宜以被害人數多
    寡或受詐騙之金額作為量刑之基礎，復衡酌被告 2人於本院
    審理中均坦承犯行，態度良好，及渠等均為小學畢業之智識
    程度、工作收入不穩定之生活狀況等一切情狀，分別量處如
    主文所示之刑，並均諭知罰金易服勞役之折算標準。至本案
    被告 2人所申請門號0000000000、0000000000號行動電話之
    SIM卡，被告2人均已交付犯罪集團使用，而非渠等持有中，
    又非違禁物，為免將來執行困難，爰均不為沒收之諭知，附
    此敘明。
據上論斷，應依刑事訴訟法第273條之1第1項、第299條第1 項前
段，刑法第30條第1項前段、第2項、第339條第1項、第42 條第3
項，刑法施行法第1條之1，判決如主文。
本案經檢察官黃秀敏到庭執行職務
中    華    民    國   100    年    12    月    27    日
                  刑事第三庭    法  官  王凱俐
以上正本證明與原本無異。
如不服本判決應於收受送達後10日內向本院提出上訴書狀，並應
敘述具體理由。其未敘述上訴理由者，應於上訴期間屆滿後20日
內向本院補提理由書(均須按他造當事人之人數附繕本)「切勿逕
送上級法院」。告訴人或被害人如對於本判決不服者，應具備理
由請求檢察官上訴，其上訴期間之計算係以檢察官收受判決正本
之日期為準。
中    華    民    國   100    年    12    月    27    日
                                書記官
附錄論罪科刑之法條：
刑法第339條第1項：
意圖為自己或第三人不法之所有，以詐術使人將本人或第三人之
物交付者，處 5 年以下有期徒刑、拘役或科或併科 1 千元以下
罰金。